臺灣桃園地方法院民事裁定
110年度監宣字第788號
聲  請  人  施進財  
相  對  人  施忠和  
關  係  人  施鳳真  
上列聲請人聲請監護宣告事件，本院裁定如下：
    主  文
宣告施忠和（男，民國00年0月00日生，身分證統一編號：Z0000
00000號）為受監護宣告人。
選定施進財（男，民國00年0月00日生，身分證統一編號：Z0000
00000號）為受監護宣告人施忠和之監護人。
指定施鳳真（女，民國00年0月0日生，身分證統一編號：Z00000
0000號）為會同開具財產清冊之人。
程序費用由受監護宣告之人施忠和負擔。
    理  由
一、聲請意旨略以：聲請人施進財與關係人施鳳真為相對人施忠
    和之子女。相對人因失智症，致不能為意思表示或受意思表
    示，或不能辨識其意思表示之效果，已達受監護宣告之程度
    ，爰依民法第14條第1項、第1110條、家事事件法第164條之
    規定，請求裁定相對人為受監護宣告人，並選定聲請人為相
    對人之監護人，及指定關係人為會同開具財產清冊之人等語
    。
二、按對於因精神障礙或其他心智缺陷，致不能為意思表示或受
    意思表示，或不能辨識其意思表示之效果者，法院得因本人
    、配偶、四親等內之親屬、最近一年有同居事實之其他親屬
    、檢察官、主管機關或社會福利機構之聲請，為監護之宣告
    ，民法第14條第1項定有明文。次按受監護宣告之人應置監
    護人；法院為監護之宣告時，應依職權就配偶、四親等內之
    親屬、最近一年有同居事實之其他親屬、主管機關、社會福
    利機構或其他適當之人選定一人或數人為監護人，並同時指
    定會同開具財產清冊之人；法院為前項選定及指定前，得命
    主管機關或社會福利機構進行訪視，提出調查報告及建議；
    監護之聲請人或利害關係人亦得提出相關資料或證據，供法
    院斟酌，同法第1110條、第1111條亦有明文規定。復按法院
    選定監護人時，應依受監護宣告之人之最佳利益，優先考量
    受監護宣告之人之意見，審酌一切情狀，並注意下列事項：
    ㈠受監護宣告之人之身心狀態與生活及財產狀況。㈡受監護宣
    告之人與其配偶、子女或其他共同生活之人間之情感狀況。
    ㈢監護人之職業、經歷、意見及其與受監護宣告之人之利害
    關係。㈣法人為監護人時，其事業之種類與內容，法人及其
    代表人與受監護宣告之人之利害關係，同法第1111條之1亦
    規定甚明。
三、經查，聲請人主張之上開事實，業據提出與其所述相符之兩
    造戶籍謄本、中華民國身心障礙證明、親屬系統表、同意書
    等件為證。嗣經本院前往聯新國際醫院勘驗相對人之精神狀
    況，並於鑑定人陳修弘醫師面前點呼相對人年籍等資料，相
    對人坐輪椅，插鼻胃管，對點呼可點頭，認得聲請人與關係
    人，但無法回答共有幾名子女，可正確回答5加2等於7及100
    減20等於80等情；另據聲請人在場表示：相對人從6年前開
    始失智，越來越嚴重，偶而可認得人，生活無法自理，需人
    照顧，為申請保險理賠，故為本件聲請等語，此有本院民國
    111年2月11日訊問筆錄可參。復經鑑定人陳修弘醫師對相對
    人實施精神鑑定後，其鑑定結果略以：㈠家庭狀況及疾病史
    ：個案與案妻育有一子四女，目前安置於安養中心。目前最
    近的事情幾乎無法記得，很熟事情可能可以記得，評估當天
    可記得姓名及身分證字號及年次及學歷及子女數，但不記得
    生日及工作經歷；可認得常見家人，更熟悉的家人可叫出姓
    名；無法自主移動，在機構大多在閉眼休息；洗澡及穿衣需
    他人完全協助，大小便失禁，需人餵食流質食物。個案約於
    105年時罹患腦炎至林口長庚醫院就醫，並開始出現認知功
    能退化（如：一整天神智不清，隔天就好），之後狀況好轉
    ，108年再度發病至楊梅天晟醫院就醫，但此後退化更為明
    顯，並於109年7月診斷為輕度失智症並領有身心障礙手冊，
    個案患有糖尿病及高血壓，長期服用藥物控制。㈡身體檢查
    ：鑑定時脈博數為每分鐘72次，呼吸數為每分鐘16次，身體
    狀況尚稱良好，身體理學檢查無具精神病理意義之特殊發現
    。㈢神經學檢查：無特殊具精神病態意義之異常發現。㈣心理
    衡鑑：MMSE以接受教育程度2-10年以下及79歲以下之切截分
    數為參考標準(切截分數=24/25)，個案得分為9分，低於切
    截分數，表示目前已有明顯之認知功能障礙存在，且已影響
    到日常生活功能。CDR結果評定為3(重度失智），個案在各
    領域中均為重度的受損表現，嚴重記憶力喪失，只有片段記
    憶，只有對熟人的定向感尚正常，無法判斷及解決問題，在
    家無顯著功能，個人衛生失禁，生活自理完全需要專人協助
    。㈤精神狀態檢查：個案體型瘦弱，坐輪椅，大多閉眼休息
    。晤談時，態度配合，偶有眼神接觸，應答尚切題，表達簡
    短。動機高。㈥鑑定結果：據病歷記載、家屬陳述、鑑定當
    日訪談及心理衡鑑之綜合判斷，個案目前在整體認知功能上
    呈現顯著的受損，MMSE為9分(切截分數為24/25)、CDR為3(
    重度失智），此情況應需要有人全天進行照顧與監督，致不
    能為意思表示或受意思表示，或不能辨識其意思表示之效果
    等語，此有該院於111年3月2日聯新醫字第2022020121號函
    所附之精神鑑定報告書1件在卷可稽。是本院審酌相對人精
    神障礙狀態及心智缺陷之程度等情，並參諸上揭精神鑑定報
    告書之意見，認相對人業因失智症之心智缺陷，致不能為意
    思表示或受意思表示，亦不能辨識其意思表示之效果，符合
    受監護宣告之要件，是本件聲請為有理由，應予准許，爰依
    法宣告相對人為受監護宣告之人。
四、本院依職權囑託桃園市社會工作師公會進行訪視，其訪視後
    所提出之訪視內容及建議略以：本案之聲請人為相對人長子
    ，關係人為相對人之次女，相對人原於桃園市私立富佑老人
    長期照顧中心接受機構式照顧，由機構服務人員提供日常生
    活照顧，近期則因吸入性肺炎而於新竹縣大安醫院住院治療
    並由聲請人聘請看護從旁照顧，相對人之醫療決策、照顧安
    排等事務，由聲請人處理，相對人之身分證明由機構保管，
    存摺、印章則由相對人配偶保管，相對人機構安置費用原由
    相對人配偶提領相對人每月身心障礙生活補助新臺幣8千元
    以及相對人存款支付，因近期相對人存款已所剩無幾，故自
    今年12月後由聲請人支付相對人機構安置費不足之差額以及
    相對人之住院治療費用。相對人長女施鳳珠、相對人三女施
    鳳美、相對人四女施寶月均以書面表示知曉且同意此案之聲
    請。經訪視，聲請人具擔任監護人意願、關係人具擔任會同
    開具財產清冊之人意願。綜合評估，聲請人與關係人的陳述
    未見明顯不適任之消極原因，惟相對人近期因吸入性肺炎而
    於新竹縣大安醫院住院治療，故訪員未能實際訪視相對人，
    建請鈞院以相對人最佳利益為考量，並參酌相關事證後，予
    以綜合裁量之等語，此有該公會110年12月28日桃林字第110
    713號函所附桃園市政府社會工作科監護（輔助）宣告調查
    訪視報告在卷可稽。本院審酌聲請人為相對人之長子，現主
    責處理相對人之財務，且聲請人有意願擔任監護人，又無不
    適或不宜擔任監護人之積極、消極原因，堪認如由聲請人為
    相對人之監護人，應能符合相對人之最佳利益，爰依法選定
    聲請人為相對人之監護人。又經本院選定之監護人即聲請人
    ，自應依民法第1112條規定，負責照顧及養護相對人之身體
    及妥善為財產管理之職務，附此敘明。
五、關於指定會同開具財產清冊之人部分，聲請人聲請指定關係
    人為會同開具財產清冊之人，本院參考上開訪視報告，並審
    酌關係人為相對人之次女，願意擔任會同開具財產清冊之人
    ，認由關係人擔任會同開具財產清冊之人，亦無不當，爰依
    前揭規定，指定關係人為會同開具財產清冊之人。又依民法
    第1113條準用同法第1099條及第1099條之1之規定，於監護
    開始時，監護人即聲請人對於相對人之財產，應會同關係人
    於2個月內開具財產清冊並陳報法院，監護人於財產清冊開
    具完成並陳報法院前，對於相對人之財產，僅得為管理上必
    要之行為，併此敘明。
六、依家事事件法第164 條第2 項，裁定如主文。
中　　華　　民　　國　　111 　年　　3 　　月　　14　　日
                   家事法庭     法  官　姚重珍
以上正本係照原本作成。
如對本裁定抗告須於裁定送達後10日內向本院提出抗告狀，並繳
納抗告費新臺幣1,000元。
中　　華　　民　　國　　111 　年　　3 　　月　　14　　日
                                書記官　王小萍